臺灣雲林地方法院刑事判決　　　　　　　94年度簡上字第34號
上　訴　人
即　被　告　丙○○
　　　　　　甲○○
共　　　同
選任辯護人　陳俊寰律師
上列上訴人即被告因傷害等案件，不服本院虎尾簡易庭93年度虎
簡字第190 號中華民國94年1 月10日第一審簡易判決（聲請簡易
判決處刑案號：93年度發查偵字第6 號），提起上訴，本院管轄
第二審之合議庭判決如下︰
    主  文
原判決撤銷。
丙○○傷害人之身體，處有期徒刑月，如易科罰金，以佰元
折算壹日。
甲○○無罪。
    事  實
一、丙○○為乙○○之弟，丁○○則為乙○○之媳，該3 人因房
    屋、農地相毗鄰，迭發生爭執。而丙○○竟基於毀損他人物
    品之概括犯意及普通傷害犯意，分別為下列行為：
  (一)民國92年12月17日某時，在雲林縣崙背鄉崙前村面前厝10號
    即上開3 人共居之住處外，持不明工具剪斷乙○○所有之電
    纜線，足以生損害於乙○○。
  (二)93年3 月8 日某時，以未扣案之農藥噴灑機引擎所排廢氣之
    熱力燒毀丁○○所有架設在雲林縣崙背鄉○○段2297地號田
    地上之塑膠纖維網，足以生損害於丁○○。
  (三)93年4 月12日下午4 時50分，在上開住處，以腳踢壞乙○○
    所有廚房之鋁門紗網，足以生損害於乙○○，並以此方法進
    入廚房內，徒手抓住正持菜刀切菜之乙○○，將之拉出屋外
    ，再持未扣案之鐵管（有時稱鐵棍）毆打，致乙○○受有頭
    部外傷併頭皮裂傷、前額裂傷及左手裂傷等傷害。
二、案經乙○○、丁○○訴由雲林縣警察局西螺分局報請臺灣雲
    林地方法院檢察署檢察官後聲請簡易判決處刑。
    理  由
一、認定被告丙○○之犯罪事實所根據的證據及理由：
  (一)坦承部分。被告丙○○自白其有毀損電纜線及鋁門紗網之犯
    罪事實（即犯罪一(一)、(三)），核與證人乙○○之證述情節一
    致，且有卷附剪斷電纜線及毀壞鋁門紗網之照片共3 張可參
    ，被告丙○○此部分之自白，堪認與事實相符。
  (二)否認有毀損丁○○所有塑膠纖維網部分。
    證人丁○○於本院94年6 月21日上午審理時結證稱：「．．
    ．（檢：《請審判長提示網子被燒壞的照片》，照片是否是
    你拍攝的？）是。背曳引機的那張，是我拍攝的。（檢：為
    何認為他是故意要破壞的？）因為如果只有燒一次的話，網
    子只會彎曲，不會整個斷掉，且他之後故意將曳引機的鐵管
    弄彎來故意燒我網子。（檢：他鐵管如何裝的？）排氣管部
    分，他故意裝一枝鐵管出來，讓熱氣對著我的網子，所以只
    要一燒，我網子就會破掉。（檢：照片是否可以看出來？）
    看不出來。（檢：是否有需要裝那枝鐵管？）不需要。（檢
    ：鐵管是裝在哪裡？）曳引機如果沒有裝鐵管，引擎熱氣噴
    到我網子只會彎曲，但因為他將排氣管裝上鐵管，所以就會
    燒成一條，如果是引擎的話，就會是一大片。（辯：網子是
    否是沿著界址架設的？）是，但我還有留1 吋，這些我有照
    片，且界線也都是在我自己的土地上。」等語（詳見該日審
    理筆錄第23、24、25頁），核與卷附93年3 月8 日、93年4
    月13日、93年5 月21日所拍攝之照片共5 張（見93偵他323
    卷第3 、4 頁、93發查偵卷第26頁），其內影像所呈現該塑
    膠纖維網係緊鄰水泥短牆界址而設，及其燒毀情形，為一直
    線，長度延伸整片塑膠纖維網等情相符，足認證人丁○○所
    言非虛，被告丙○○確有毀損丁○○所有塑膠纖維網之故意
    ，應堪認定。觀之該塑膠纖維網之燒毀長度，遍及整片塑膠
    纖維網，被告辯稱：其使用該機器，是因為施肥及挖土，且
    要隨風勢轉彎，因沒有留空間，轉彎就會被燒到云云，顯與
    事實不符，不足採信。
  (三)否認有傷害乙○○身體部分。
  1.證人即出具診斷證明書之醫師王堯墩於本院審理時結證稱：
    「（檢：按照你病歷記載及照片，病人所受的傷害是被何種
    兇器所傷？）依據病人主述，病人是說被鐵棍所傷，所以我
    們依據他所述的記載在病歷中。（檢：病人哪邊所受的傷害
    比較大？）病人主要有兩個部分是比較嚴重的傷害，前額及
    後腦、前胸、左手臂的後側、左膝蓋都有受傷。左手後側的
    受傷有可能是人家攻擊的時候，他抵擋所受的傷害。（檢：
    診斷證明書是否是寫比較概略的傷害？）因為主要是希望病
    人在診斷的一段時間後，再來寫診斷證明書。（檢：因為病
    人主述是受到鐵棍的傷害，所以是否是屬於鈍器傷？）是屬
    於一種受到攻擊後的傷害，至於哪一種兇器所傷，就比較不
    清楚。（辯：你剛才所述前額、後腦、左手臂後側、左膝蓋
    等之傷害，是否是同一天所受傷？）依照我們ＳＯＰ的程序
    來說，是屬於一種急性的傷害，因為醫師及護士的記載都是
    相符的。（辯：受傷的情況為何？）因為病人生命現象穩定
    ，所以依據醫生的判斷，沒有生命的危險，且病人的家屬也
    沒有要病人住院，所以會認定是輕傷。（檢：按照一般鐵條
    毆打的方式，有無可能造成這樣的傷害？）我覺得是動機，
    如果對方是生氣的話，要讓病人致死的話，病人是不可能輕
    傷，有可能造成頭骨凹陷、骨折，所以行為人不是有要讓病
    人受到嚴重的傷害。」等語（詳見本院94年6 月21日下午審
    理筆錄第3 、4 、5 頁），復卷附之慈愛綜合醫院急診病歷
    、急診醫囑單、急診護理評估記錄表及診斷證明書（見本院
    卷及93他323 號卷第6 頁）等資料可參，是以，乙○○所受
    之傷害，為頭部外傷併頭皮裂傷、前額裂傷及左手裂傷，係
    屬急性傷害，且係受到攻擊後之傷害，應堪認定。
  2.而被告丙○○於偵查時自承，其手拿鐵管打乙○○（詳見93
    發查偵卷第35頁），及其於本院審理時坦承有拿鐵棍揮一下
    證人乙○○，且其辯護人亦稱被告坦承有傷害乙○○前額裂
    傷之事實（見本院94年6 月21日下午審理筆錄第5 、6 頁）
    等情。再參以證人乙○○於本院審理時結證稱有遭被告丙○○以鐵棍毆打頭、手之情節（詳見本院94年6 月21日上午審
    理筆錄第19、20頁），被告丙○○確有以鐵管毆打乙○○之
    情，灼然無疑。
  (四)綜此，被告丙○○確有公訴人所指之毀損及傷害犯行，事證
    明確。
二、對於被告丙○○之辯解及辯護人之辯護，本院判斷：
  (一)被告辯解及辯護人之辯護：
  1.被告丙○○之辯解：
    網子靠太近，不小心燒到，伊不知道會毀損到網子。
    因乙○○拿刀，伊倒退，拿鐵棍是要打他的刀，後來伊就
      倒地，沒有注意有無打到他。
  2.辯護人辯護：
    毀損網子部分，係因為過度緊鄰，所以認為不是故意。
    傷害部分，則認為係正當防衛。
  (二)本院判斷：
  1.被告丙○○從事農事工作，實非新手，其使用農藥噴灑機，
    須多少迴轉空間，應知之甚詳，卻僅因丁○○裝設塑膠纖維
    網離界址1 吋，心生不悅，竟利用該噴灑機之熱力，以達其
    毀損塑膠纖維網之目的，被告之行為，難謂無故意，已如前
    述。被告及其辯護人辯稱：該毀損情形並非故意云云，顯係
    卸責之詞，不足採信。
  2.而證人即被告丙○○媳婦己○○於本院審理時結證稱：「（
    辯：乙○○與丙○○發生衝突，發生衝突的時候，有看到什
    麼？）那時候只有聽到我公公叫我，我就趕快出去，出去之
    後就看到乙○○拿菜刀要砍我父親，我看到之後，就進去裡
    面拿照相機，然後就照他們的過程。」等語（見本院94年6
    月21日下午審理筆錄第7 頁），雖與被告丙○○於本院審理
    經檢察官訊問時供稱：「照片係我媳婦照的，因為我喊她，
    她看到拿菜刀出來，所以就拿相機來拍，該照片看不出來，
    但他手上確實有拿刀，照片是發生衝突那天拍攝的，那天只
    有拍攝2 張照片，因為他刀子被我打掉，所以後來他就搶我
    手上的鐵條，我媳婦只有拍照，因為當時2 個人打起來，所
    以沒有過來勸架」等語（詳見本院94年6 月21日上午審理筆
    錄第7 、8 、9 頁）所述情節相符。惟衡諸常情，被告媳婦
    既看見其公公丙○○遭乙○○持刀砍殺，竟未予勸阻，或報
    警，抑或要其家人出面勸架，而逕自入屋拿相機拍照，證人
    己○○此舉，顯與常理不合，其所為上開證述，自不足採。
    而證人己○○所拍攝呈現乙○○壓制被告丙○○及菜刀置於
    地上之照片2 張（見93發查偵6 號卷第38頁），應係其刻意
    安排下所為或部分狀況所呈現之景像，實難採為被告丙○○
    有利之認定。
  3.再者，證人乙○○於案發正持菜刀切菜，係右手持菜刀，業
    經證人乙○○於本院審理時證述無訛（詳見本院94年6 月21
    日上午審理筆錄第21頁），而被告丙○○亦於本院審理時供
    稱乙○○所持刀子被伊打掉，後來伊就搶伊手上的鐵條等語
    （詳見本院94年6 月21日上午審理筆錄第8 頁），互核並無
    齟齬。雖證人所受手部傷，並非持菜刀之右手，而係其左手
    後側，惟經證人即出具診斷證明書之醫師王堯墩證述，該傷
    係遭攻擊所抵擋之傷等語明確，已如前述。縱被告所受之傷
    害非持菜刀之右手，亦不影響被告傷害之犯行。被告辯稱：
    伊拿鐵棍是要打他的刀，沒注意有無打到他，及其辯護人辯
    稱：係正當防衛云云，均係卸責之詞，委不足採。
三、論罪科刑的理由：
  (一)被告丙○○所為係犯刑法第354 條毀損罪及同法第277 條第
    1 項之普通傷害罪。
  (二)公訴人於聲請簡易判決處刑書中就被告丙○○毀損鋁門紗網
    之事實，並未載明，惟觀之被告丙○○於偵訊時供明伊有踢
    乙○○的門之情（詳見93發查偵6 卷第35頁），足認該部分
    事實係處刑書之漏載，惟業經公訴檢察官到庭擴張該事實，
    本院自應併予審理。
  (三)被告3 次毀損行為，時間緊接，犯罪構成要件相同，顯係基
    於概括犯意反覆為之，為連續犯，應依刑法第56條之規定，
    論以連續毀損之一罪，並加重其刑。
  (四)被告以毀損鋁紗網之行為，達其普通傷害之目的，其二罪間
    有方法、目的之牽連犯關係，應依刑法第55條之規定，從一
    重之普通傷害罪處斷。簡易判決處刑書內載明該二罪間係犯
    罪各別，應予分論併罰，尚有未洽，併為敘明。
  (五)原審認定被告丙○○毀損及傷害之犯罪事實及證據已臻明確
    ，因而判處有期徒刑三月，如易科罰金，以三百元折算一日
    ，固非無見。惟原審認定被告丙○○係所犯傷害罪係屬家庭
    暴力防治法之家庭暴力罪，及與甲○○共犯毀損鋁門紗網及
    普通傷害罪之犯罪事實，是有違誤（詳後述），被告上訴意
    旨指摘原審判決不當，為有理由，自應由本院第二審合議庭
    撤銷改判為第二審判決。
  (六)爰審酌被告僅因房地相鄰，屢屢與其兄長乙○○發生爭執，
    不思正確解決之道，暴力相向，造成雙方互動益差，及乙○○因此事件所受傷害非輕，暨被告於犯罪後不知悔悟，僅坦
    承部分犯行，仍飾詞狡辯，犯罪後態度不佳等一切情狀，量
    處如主文第2 項所示之刑，並諭知易科罰金之折算標準示懲
    。
  (七)被告丙○○於犯罪事實一(二)、(三)所使用農藥噴漓機及鐵管（
    被告有時稱鐵棍）等工具，雖係供犯罪所用之物，惟因未扣
    案，故無從特定，並據以知悉該工具係何人所有，本院依法
    無庸為沒收之諭知，附此敘明。
四、無罪部分：
  (一)公訴意旨另以：93年4 月12日下午4 時50分，被告甲○○與
    丙○○基於共同傷害及毀損（共犯毀損部分經公訴檢察官當
    庭擴張）之犯意，由甲○○以腳踢壞乙○○所有廚房之鋁門
    紗網，並以此方法進入廚房內，徒手抓住正持菜刀切菜之乙○○，將之拉出屋外，再由丙○○持未扣案之鐵管（有時稱
    鐵棍）毆打，致乙○○受有頭部外傷併頭皮裂傷、前額裂傷
    及左手裂傷等傷害，因認被告涉有刑法第277 條第1 項普通
    傷害及同法第354條之毀損罪等語。
  (二)檢察官提出之證據：
  1.告訴人乙○○之指述。
  2.證人王堯墩之證述，及慈愛綜合醫院急診病歷、急診醫囑單
    、急診護理評估記錄表及診斷證明書（見本院卷及93他323
    號卷第6 頁）等。
  (三)被告甲○○之辯解及辯護人之辯護：
  1.被告之辯解：
    伊沒有在現場，不知鋁門紗網如何被踢破，且如果伊在現場
    ，一定是伊動手打，且伊身上一定會有瘀青，不可能讓伊父
    親打等語。
  2.辯護人之辯護：
    被告當時並不在現場。
  (四)本院之判斷：
  1.告訴人之告訴，係以使被告受刑事訴追為目的，是陳述是否
    與事實相符，仍應調查其他證據以資審認，最高法院25年臺
    上字第1300號著有判例參照。
  2.證人乙○○於本院審理時結證稱：當時係甲○○踢破門進來
    ，他抓住伊的手，拖出去讓他父親打，他只有抓伊而已，是
    他父親拿鐵條打伊，打伊頭及身體好幾個地方等語（詳見本
    院94年6 月21日上午審理筆錄第14、15頁），觀之證人乙○○已高齡64歲（29年7 月19日生），其行動力自應隨年齡之
    增長，略受影響，而相較於被告丙○○、甲○○2 人分別為
    55歲、26歲之年紀，相隔近10歲、40歲，若果乙○○確有遭
    甲○○抓住手之情，其行動力受限可想而知，且遭被告丙○○手持鐵管（鐵棍），對於幾乎沒有行動力之乙○○毆打，
    其傷勢，豈非如此。又證人乙○○如能自26歲之被告甲○○
    手中脫困，觀之卷附之慈愛綜合醫院診斷證明書、急診病歷
    、急診醫囑單及急診護理評估記錄表之記載內容，並無證人
    手部瘀傷之情，而僅有左手裂傷之傷勢，由此可知，證人並
    無遭人以手抓住之情，證人供述被告甲○○以手抓住伊，讓
    其父親打伊等情，顯與事實不符。
  3.再者，證人王堯墩於本院審理時結證稱：證人就診時生命現
    象穩定，沒有生命危險，也沒有住院，認定是輕傷，如果一
    般持鐵條毆打之方式，對方生氣，要讓病人致死的話，病人
    不可能輕傷，有可能造成頭骨凹陷、骨折，如果用力打的話
    ，可能會造成骨頭碎裂等語（詳見本院94年6 月21日下午審
    理筆錄第4、5頁），又參以上揭慈愛綜合醫院診斷證明書、
    急診病歷、急診醫囑單及急診護理評估記錄表等資料，其內
    僅有皮肉傷，並無骨頭碎裂情形。若果乙○○之手遭被告甲○○抓住，而由丙○○持鐵管（鐵條）下手為之，而丙○○
    當時係為電纜線一事前去理論，其情緒應無平和，下手自無
    留情之理。然依上述乙○○所受之傷勢，可知乙○○應有充
    裕時間閃躲或抵抗之情，準此，足見證人乙○○所述被告甲○○有參與之情，應與事實不合，且指證甲○○為傷害者，
    僅有告訴人乙○○之指證而已，卷附之照片及其證據，無從
    佐證其實。
  4.綜上所述，被告甲○○就被告丙○○毀損鋁門紗網及傷害乙○○之行為，既不在現場，顯無行為分擔，又無犯意聯絡，
    而無參與該等犯行，應係事實，被告甲○○及其辯護人所辯
    ，堪認非無理由，應認可採。
  5.至於檢察官於本院審理期日時方依證人乙○○於本院審理時
    證稱：伊煮飯時，孫子還沒回家，是他們在打時，伊孫子剛
    好回來等語（詳見本院94年6 月21日上午審理筆錄第17頁）
    ，提出請求傳喚證人乙○○孫女到庭說明其看到之情形，惟
    該證人乙○○前於警詢、偵查時既已到庭證述其案發經過，
    其證人顯非於審判庭方產生，檢察官未於警訊、偵查時極盡
    搜集證據之能事，卻在審判庭日時以證人之一句話當作偵查
    及搜集證據之方法，顯與刑事訴訟制度不合，而有延滯訴訟
    之情，況證人亦即被害人乙○○既已到庭將其親身經歷陳述
    於審判庭，本院自可依此據以判斷，而檢察官所述之證人乙○○之孫女是否確實看見，顯不影響本院之判斷，本院自無
    庸准其聲請傳喚，附為說明。
  (五)綜上所述，此部分依公訴人所提之證據，尚不足以認定被告
    甲○○確有與被告丙○○共同毀損鋁門紗網及傷害乙○○等
    行為。被告及辯護人所為無罪之答辯，應可採信，依前開說
    明及判例意旨，自應為被告甲○○無罪之諭知。
  (六)逕為第一審判決之理由：
  1.按檢察官聲請以簡易判決處刑之案件，經法院認為被告所犯
    之罪不合第449 條所定得以簡易判決處刑之案件者，應適用
    通常程序審判之，刑事訴訟法第452 條、第451 條之1 第4
    項但書第1 款定有明文。
  2.次按管轄第二審之地方法院合議庭受理簡易判決上訴案件，
    應依通常程序審理，其認案件有刑事訴訟法第452 條之情形
    者，應撤銷原判決，逕依通常程序為第一審判決，法院辦理
    刑事訴訟簡易案件應行注意事項第14條亦可參照。
  3.原判決既有前述可議之處，且本件既經本院審理後，認應判
    處被告甲○○無罪，並不符合得以簡易判決處刑之要件，自
    應由本院將原審判決撤銷，逕依通常程序為第一審判決，附
    此敘明。
五、適用之法律：
  (一)刑事訴訟法第455 條之1 第3 項、第452 條、第369 條第1
    項前段、第364 條、第299 條第1 項前段、第301 條第1項
    。
  (二)刑法第56條、第277 條第1 項、第354 條、第55條、第41條
    第1 項前段、罰金罰鍰提高標準條例第1條前段、第2條。
本案經檢察官戊○○到庭執行職務。
中　　華　　民　　國　　94　　年　　7 　　月　　 5　　日
                  刑事第四庭    審判長法  官  吳福森
                                      法  官  吳錦佳
                                      法  官  李淑惠
以上正本證明與原本無異。
丙○○部分，不得上訴。
甲○○部分，如不服本判決應於送達後10日內向本院提出上訴狀
。
                                      書記官　徐基典
中　　華　　民　　國　　94　　年　　7 　　月　　5 　　日
附錄論罪法條
刑法第277條(普通傷害罪)
傷害人之身體或健康者，處三年以下有期徒刑、拘役或一千元以
下罰金。
犯前項之罪因而致人於死者，處無期徒刑或七年以上有期徒刑；
致重傷者，處三年以上十年以下有期徒刑。
刑法第354條（毀損器物罪）
毀棄、損壞前二條以外之他人之物或致令不堪用，足以生損害於
公眾或他人者，處二年以下有期徒刑、拘役或五百元以下罰金。
